【裁判字號】    98,竹小,105
【裁判日期】    980331
【裁判案由】    損害賠償
【裁判全文】
臺灣新竹地方法院民事小額判決         98年度竹小字第105號
原      告  華南產物保險股份有限公司
法定代理人  甲○○
訴訟代理人  丙○○
被      告  乙○○
上列當事人間請求損害賠償事件，本院於民國九十八年三月三十
日辯論終結，判決如下：
    主  文
被告應給付原告新臺幣柒仟柒佰捌拾肆元，及自民國九十八年二
月二十七日起至清償日止，按年息百分之五計算之利息。
訴訟費用由被告負擔新臺幣肆佰陸拾元，原告負擔新臺幣伍佰肆
拾元。
本判決第一項得假執行。
    事實及理由
一、事實摘要：
（一）原告起訴主張：被告於民國96年9月23日下午7時55分許，
      駕駛車牌號碼5168-GG號自用小客車行經宜蘭縣羅東鎮○
      ○路159號前時，因未保持安全距離致煞車不及追撞訴外
      人黃長智駕駛之車牌號碼7111-QJ號自用小客車，訴外人
      黃長智駕駛之車牌號碼7111-QJ號自用小客車再推撞原告
      所承保訴外人陳建樺所有駕駛之車牌號碼5658-GW號自用
      小客車，致訴外人陳建樺所有之車牌號碼5658-GW號自用
      小客車受損，原告已依保險契約理賠新臺幣（下同）16,
      820元（包括工資5,565元、零件11,255元），依保險法第
      53條第1項規定，原告即取得被保險人即訴外人陳建樺對
      於被告之代位損害賠償請求權，然被告迄未給付賠償。為
      此，爰依民法第184條第1項、第191條之2、第196條及保
      險法第53條第1項之規定提起本訴，聲明求為：被告應給
      付原告16,820元，及自起訴狀繕本送達翌日起至清償日止
      ，按年息百分之5計算之利息。
（二）被告經合法通知，未於言詞辯論期日到場，亦未提出書狀
      作何聲明或陳述。
二、程序方面
    被告經合法通知，未於言詞辯論期日到場，核無民事訴訟法
    第三百八十六條各款所列情形，爰依原告聲請，由其一造辯
    論而為判決。
三、實體方面：
（一）原告主張之事實，已據修護估價單、理賠統一發票、宜蘭
      縣警察局羅東分局道路交通事故現場圖、汽車保險賠款滿
      意書、車損暨現場照片、行車執照、訴外人陳建樺駕駛執
      照、任意險保險卡等影本為證，而被告既未到場爭執，亦
      未提出書狀作何聲明或主張，自堪信原告之主張為真實。
（二）按被告未注意車前狀況，致所駕駛之自用小客車追撞訴外
      人黃長智所駕駛之自用小客車，訴外人黃長智所駕駛之自
      用小客車再推撞原告承保訴外人陳建樺所有駕駛之車牌號
      碼5658-GW號自用小客車，致訴外人陳建樺所有之上開自
      用小客車受損，足徵被告就本件車禍之發生確有過失，且
      訴外人陳建樺所有之上開自用小客車受損與被告之過失亦
      有相當因果關係，被告自應就本件車禍負過失侵權行為責
      任。
（三）次按，被保險人因保險人應負保險責任之損失發生，而對
      於第三人有損失賠償請求權者，保險人得於給付賠償金額
      後，代位行使被保險人對於第三人之請求權，保險法第53
      條第1項亦定有明文。查本件車禍之發生確係被告之過失
      所致，且被保險人即訴外人陳建樺就其所有之上開自用小
      客車因本件車禍所生之損害，本即得基於侵權行為之法律
      關係向被告請求賠償，而原告既已依保險契約理賠該自用
      小客車車損之必要修復費用，則原告主張依保險法第53條
      第1項之規定代位行使被保險人即訴外人陳建樺對於被告
      之損害賠償請求權，自屬有據。
（四）再按，因故意或過失不法侵害他人之權利者，負損害賠償
      責任；又汽車、機車或其他非依軌道行駛之動力車輛，在
      使用中加損害於他人者，駕駛人應賠償因此所生之損害；
      不法毀損他人之物者，被害人得請求賠償其物因毀損所減
      少之價值，民法第184條第1項前段、第191條之2、第196
      條分別定有明文。又物被毀損時，被害人除得依據民法第
      196條請求賠償外，並不排除民法第213條至第215條之適
      用，依民法第196條請求賠償物被毀損所減少之價額，得
      以修復費用為估定之標準，但以必要者為限（例如：修理
      材料以新品換舊品，應予折舊），亦有最高法院77年度第
      9次民事庭會議決議、最高法院73年度台上字第1574號判
      決可資參照。查原告所承保之車牌號碼5658-GW號自用小
      客車因本件車禍受損，雖已理賠支付修復費用16,820元（
      包括工資5,565元、零件11,255元），有原告提出之修護
      估價單在卷可證。惟查，原告請求被告賠償車輛受損所減
      少之價額，應以必要者為限，而原告所承保之車牌號碼56
      58-GW號自用小客車係93年2月26日領牌使用，有行車執照
      附卷可憑，算至本件事故96年9月23日發生時，已使用3年
      6個月又29日，依前揭說明，其以新品取代舊品間之差價
      應予折舊扣除。是故關於原告所承保該自用小客車因毀損
      所減少之價額，既得以必要之修復費用為估定之標準，而
      依行政院公佈之「固定資產耐用年數表」及「固定資產折
      舊率表」，採定率遞減法計算其折舊，即自用小客車耐用
      年數五年，每年折舊率為369/1000，是原告承保該自用小
      客車更新零件折舊後之必要修復費用即為2,219元（計算
      方式為第1年折舊11255×369/1000＝4153，第2年折舊《
      000 00－0000》×369/1000＝2621，第3年折舊《00000
      －0000－0000》×369/1000＝1653，第4年6個月又29日折
      舊《00000－0000－0000－0000》×369/1000÷12×6＋《
      0000 0－0000－0000－0000》×369/1000÷12×29/30 ＝
      609，折舊後之必要修復費用即為00000－0000－0000－
      0000－000＝2219）。從而，原告得請求被告賠償之必要
      修復費用即為工資5,565元及折舊後之零件2,219元，合計
      為7,784元【計算式為：5,565＋2,219＝7,784】。
（五）綜上，原告依保險代位及侵權行為之法律關係請求被告賠
      償給付7,784元，及自起訴狀繕本送達翌日即98年2月27日
      起至清償日止，按年息百分之5計算之利息，為有理由，
      應予准許。至逾此部分之請求，即屬無據，應予駁回。
四、確定訴訟費用額：本件係小額訴訟判決，應依民事訴訟法第
    四百三十六條之十九第一項之規定，於裁判時確定訴訟費用
    額，爰確定訴訟費用額如主文第二項所示（本件訴訟費用額
    僅有裁判費1000元）。
五、假執行宣告：本件係為被告敗訴之小額訴訟判決，應依民事
    訴訟法第四百三十六條之二十之規定，依職權宣告假執行。
六、據上論結：原告之訴為有理由，依民事訴訟法第四百三十六
    條之二十三、第四百三十六條第二項、第三百八十五條第一
    項前段、第七十九條、第四百三十六條之十九第一項、第四
    百三十六條之二十，判決如主文。
中    華    民    國  98  年    3    月  31  日
                              臺灣新竹地方法院新竹簡易庭
                                  法  官  汪  銘  欽
以上正本係照原本作成。
如對本判決上訴，非以其違背法令為理由不得為之，且須於判決
送達後二十日內以上訴狀記載上訴理由向本院提出上訴狀。
中    華    民    國  98  年    3    月  31  日
                                書記官  巫芳瑩


司法院資訊處製作；財團法人民間司法改革基金會備份。
